臺灣高等法院刑事判決　　　　　　　　　　　　　　九十三年度上易字第五八六號
　　上　訴　人　臺灣桃園地方法院檢察署檢察官
　　被　　　告　乙○○
右上訴人因被告竊盜案件，不服臺灣桃園地方法院九十二年度易字第一０二一號，中
華民國九十三年二月十八日第一審判決（起訴案號：臺灣桃園地方法院檢察署九十二
年度偵字第五一五八號），提起上訴，本院判決如左：
    主  文
原判決撤銷。
乙○○踰越安全設備竊盜，處有期徒刑陸月，如易科罰金，以佰元折算壹日。
    事  實
一、乙○○原承包東升纖維企業股份有限公司（以下簡稱東升公司，設桃園縣中壢市
    ○○○街五一之一號五樓）之工程，嗣因與東升公司間就工程款發生糾紛而不欲
    繼續施工，惟其竟意圖為自己不法之所有，利用東升公司位於桃園縣楊梅鎮上田
    里三鄰二十五之十二號之新建廠房因仍在裝潢，尚未正式啟用而無人在內之機會
    ，於民國九十一年十二月二十日七時許，夥同不知情之冼仁杰至上址廠房之工地
    ，由冼仁杰在車上等候，乙○○即未經東升公司負責人邱金弟、現場負責人甲○
    ○之同意，竊取放置在廠房外之ＦＲＰ石頭成品三片，乙○○並徒手推開該廠房
    牆壁上屬於安全設備之冷氣機預留孔之木板後，踰越該冷氣機預留孔而爬入其內
    ，竊取東升公司所有之空壓機、切割機各一台，得手後將ＦＲＰ石頭成品三片放
    置在乙○○另承包之桃園縣中壢市○○○路與環中東路口之農舍工地。嗣甲○○
    於同年十二月二十四日十七時許，行經桃園縣中壢市○○○路與環中東路口之農
    舍工地附近時，發覺遭竊之ＦＲＰ石頭成品三組放置在該工地內，乃報警處理，
    經警循線查獲乙○○。
二、案經東升公司告訴暨桃園縣政府警察局楊梅分局移送臺灣桃園地方法院檢察署檢
    察官偵查起訴。
    理  由
一、經查被告乙○○經本院合法傳喚，未於本院審理期日到庭（按被告於本院辯論終
    結後，始出現到庭，應視同未於審判期日到庭），惟查其於原審矢口否認前開竊
    盜犯行，並略辯：伊從東升公司內只有搬走一台切割機及三組ＦＲＰ石頭成品，
    伊搬走這些東西雖沒有經過東升公司的人的同意，但那是因為這些東西都是伊所
    有，並非東升公司所有云云置辯。
二、然查：
（一）被告於九十一年十一月二十日至前開東升公司廠房內搬走之物品為空壓機、切
      割機各一台、ＦＲＰ石頭成品三片乙節，此經告訴代理人甲○○指述明確，復
      經證人冼仁杰證述在卷，並有贓物領據一紙、現場照片六幀在卷可稽，證人冼
      仁杰與告訴代理人素不相識，又係被告之友人，自無設詞誣陷被告以配合告訴
      代理人之理，是被告自前揭地點取走之物品除被告所自承之切割機一台、ＦＲ
      Ｐ石頭成品三片外，尚包含空壓機一台之事實，殆無疑問。
（二）前開失竊之空壓機一台係永達工具五金行出借予告訴人東升公司，此經證人即
      永達工具五金行負責人蔡耀輝證述在卷，並有借據一紙在卷足憑，另切割機一
      台係告訴人東升公司於九十一年十二月十日所購買，亦有估價單一紙附卷可稽
      ，被告空言主張該切割機為其所有，惟未能提出任何證據以實其說，實難以採
      信。另查，被告於警訊中辯稱：查獲之ＦＲＰ石頭模是伊友人洪明祥借伊的云
      云（見臺灣桃園地方法院檢察署九十二年度偵字第五一五八號偵查卷宗第四頁
      正面），嗣經原審傳喚證人洪明祥，經證人洪明祥證稱警員在桃園縣中壢市○
      ○○路與環中東路口之農舍工地查獲之石頭成品並非其借予被告之石頭模所製
      造，被告即改稱：現場查獲之石頭成品確實不是洪明祥給伊的模具所製造出來
      ，但伊不知道該石頭成品為何會放在現場云云（見原審九十三年一月十四日審
      理筆錄），被告既無法明確交待該三片ＦＲＰ石頭成品之來源，且前後供詞反
      覆，顯不足採，是前開空壓機、切割機各一台、ＦＲＰ石頭成品三片係告訴人
      所有，而非被告所有等情，已然無疑。
（三）綜上所述，被告未經告訴人之同意，即擅自取走告訴人所有之前開物品，主觀
      上顯有不法所有之意圖。本件事證明確，被告犯行堪以認定，應予依法論科。
三、按毀壞或踰越門扇、牆垣或其他安全設備而犯竊盜者，應成立加重竊盜罪，刑法
    第三百二十一條第一項第二款定有明文。又所謂安全設備，係指依社會通常觀念
    足認為防盜之設備而言。（最高法院五十五年度台上字第五四七號判例參照）經
    查被告乃徒手推開被害人廠房牆壁上之冷氣機預留孔之木板後，踰越該冷氣機預
    留孔而爬入其內行竊物品，已如前述，並經告訴人公司人員指訴在卷，且有現場
    照片足憑（偵查卷第三十五頁）。因該裝有三夾板之冷氣孔，依照社會通常觀念
    足認為防盜之設備，此於審判實務上亦有其他實例足參（例如台灣高等法院台南
    分院八十六年度上訴字第六０三號），因此，核被告所為，係犯刑法第三百二十
    一條第一項第二款加重竊盜罪。
四、原審對於被告予以論罪科刑，固非無見。但查公訴人認被告係犯同法第三百二十
    一條第一項第二款之加重竊盜罪，原審未經詳察，並混淆未明辨同條第一項第一
    款與第二款定義之差別，率而變更起訴法條，誤論被告應成立刑法第三百二十條
    第一項竊盜罪，於法即有違誤。檢察官執此上訴，指摘原審判決不當，即為有理
    由，應由本院撤銷原審判決，並另為適法判決。爰審酌被告素行良好，並無其他
    犯罪紀錄，此有臺灣高等法院被告全國前案紀錄表在卷可按，因一時貪念而觸法
    ，犯後猶飾詞卸責，且所竊財物價值不高等一切情狀，量處如主文所示之刑，並
    諭知易科罰金之折算標準，以資懲儆。
五、公訴意旨另略以：被告意圖為自己不法之所有，於前開時地，另竊取告訴人所有
    之探照燈、螺絲及鑽頭，因認被告此部分亦涉犯刑法竊盜罪嫌云云。按犯罪事實
    應依證據認定之，無證據不得認定犯罪事實，刑事訴訟法第一百五十四條第二項
    定有明文。次按認定不利於被告之事實，須依積極證據，苟積極證據不足為不利
    於被告事實之認定時，即應為有利於被告之認定，更不必有何有利之證據（最高
    法院三十年上字第八一六號判例意旨參照）。本件被告於警訊中雖自承在前開時
    地取走探照燈一個、裝有鑽頭、螺絲之黑色袋子二只，惟另辯稱：探照燈、螺絲
    及鑽頭均是伊所有等語。經查，告訴人東升公司之負責人邱金弟於九十一年十二
    月二十四日在派出所製作筆錄時，並未提及尚有失竊探照燈、螺絲及鑽頭，迄被
    告於警訊中陳稱尚取走探照燈、螺絲及鑽頭後，告訴代理人甲○○於九十二年一
    月二十六日警訊時，經警員詢問其失竊物品是否尚包括探照燈、螺絲及鑽頭，告
    訴代理人始指稱前開物品亦為告訴人東升公司所有，顯見告訴代理人甲○○對該
    探照燈、螺絲及鑽頭是否確係告訴人所有，並不確定，且告訴人就此部分亦無法
    提出任何積極證據以證明該探照燈、螺絲及鑽頭確係其所有，則尚難認被告此部
    分亦犯有竊盜犯行。惟因此部分依公訴人起訴之旨，顯可認與前揭經本院論罪部
    分，在法律評價上係屬不可分割之單一事實關係，為單純一罪，爰不另為無罪之
    諭知，附此敘明。
六、被告乙○○經本院合法傳喚，竟於本院審理期日辯論終結後，始出現到庭，應視
    同未於審判期日到庭，爰不待其陳述，逕為判決
七、據上論斷，應依刑事訴訟法第三百六十九條第一項前段、第三百七十一條、第三
    百六十四條、第二百九十九第一項前段，刑法第三百二十一條第一項第二款、第
    四十一條第一項前段，罰金罰鍰提高標準條例第二條，判決如主文。
本案經檢察官沈世箴到庭執行職務。
中　　　華　　　民　　　國　　九十三　　年　　　五　　　月　　 四 　　日
                              臺灣高等法院刑事第九庭
                                  審判長法  官　李　文　成
                                        法  官　江　振　義
                                        法  官　周　盈　文
右正本證明與原本無異。
不得上訴。
                                        書記官　余　姿　慧
中　　　華　　　民　　　國　　九十三　　年　　　五　　　月　　 四 　　日
附錄：本案論罪科刑法條全文
刑法第三百二十一條：
犯竊盜罪而有左列情形之一者，處六月以上、五年以下有期徒刑：
一、於夜間侵入住宅或有人居住之建築物、船艦或隱匿其內而犯之者。
二、毀越門扇、牆垣或其他安全設備而犯之者。
三、攜帶兇器而犯之者。
四、結夥三人以上而犯之者。
五、乘火災、水災或其他災害之際而犯之者。
六、在車站或埠頭而犯之者。
前項之未遂犯罰之。
